臺灣高等法院高雄分院刑事判決
                                    109年度上易字第373號
上　訴　人
即　被　告　周家賢




上列上訴人因妨害公務案件，不服臺灣高雄地方法院109 年度訴
字第146 號，中華民國109 年5 月19日第一審判決（起訴案號：
臺灣高雄地方檢察署109 年度偵字第3439號），提起上訴，本院
判決如下：
    主  文
上訴駁回。
    事  實
一、周家賢於民國109 年2 月3 日晚間10時許，因與其胞妹周Ｏ
    澄在高雄市○○區○○路000 巷00弄0 號住處發生肢體衝突，警
    方接獲通知前往處理，於上址住處將周家賢帶往高雄市政府
    警察局苓雅分局凱旋派出所製作筆錄，於同日晚上11時13分
    許，由員警曾Ｏ展駕駛警車、員警盧Ｏ哲於後座執行戒護，解
    送周家賢前往高雄市立民生醫院驗傷途中，周家賢明知員警
    盧Ｏ哲係依法執行公務之公務員，僅因向盧Ｏ哲要求抽菸未果
    ，即基於妨害公務之故意，徒手揮擊盧Ｏ哲臉部，致盧Ｏ哲受
    有右臉頰瘀腫8 ×8 公分傷害（傷害部分未據告訴），以此
    強暴方式妨害盧Ｏ哲執行職務，嗣為警當場逮捕偵辦。
二、案經高雄市政府警察局苓雅分局報請臺灣高雄地方檢察署察
    官偵查起訴。
    理  由
壹、證據能力：
    按被告以外之人於審判外之言詞或書面陳述，屬傳聞證據，
    原則上不得作為證據；惟按被告以外之人於審判外之陳述，
    雖不符刑事訴訟法第159 條之1 至第159 條之4 之規定，而
    經當事人於審判程序同意作為證據，法院審酌該言詞陳述或
    書面陳述作成時之情況，認為適當者，亦得為證據，刑事訴
    訟法第159 條第1 項、第159 條之5 第1 項分別定有明文。
    本判決所引用屬於傳聞證據之部分，均已依法踐行調查證據
    程序，且檢察官及被告均明示同意有證據能力（見本院卷第
    71至73、115 頁），基於尊重當事人對於傳聞證據處分權及
    證據資料愈豐富愈有助於真實發現理念，審酌該等證據作成
    時情況，並無違法取證之瑕疵，且無顯不可信之情形，以之
    作為證據應屬適當，自均有證據能力。
貳、實體部分：
一、訊據上訴人即被告周家賢供承於上開時、地因向員警要求抽
    菸未果而發生爭執；惟否認妨害公務犯行，辯稱：當時我是
    以現行犯被逮捕，我被上手銬，我問員警盧Ｏ哲說可否抽煙
    ，警察就跟我說「幹你娘哩，沒有修理你就不錯了，還給你
    抽煙」，我問盧Ｏ哲憑什麼罵我幹你娘後，盧Ｏ哲就對我拳打
    腳踢，還用辣椒水噴我眼睛、右腳踢我下體及用右手肘撞我
    胸口，打完後在同慶路與凱旋二路口將我拖下車繼續毆打，
    我不確定我當時有沒有打到盧Ｏ哲，就算有打到他，我也是
    正當防衛云云。經查：
㈠、被告與其胞妹周Ｏ澄於109 年2 月3 日晚間10時許，在其等住
    處發生肢體衝突，警方接獲通知前往處理，而於其等住處將
    周家賢帶往高雄市政府警察局苓雅分局凱旋派出所製作筆錄
    ，嗣於同日晚間11時13分許由員警曾Ｏ展駕駛警車、員警盧Ｏ
    哲於後座執行戒護，解送周家賢前往高雄市立民生醫院驗傷
    途中，周家賢因向盧Ｏ哲要求抽菸未果，而與盧Ｏ哲發生口角
    及肢體衝突等情，業經證人即員警盧Ｏ哲於偵查、原審及員
    警曾Ｏ展於原審證述明確（見偵卷第73至78頁；原審訴卷第1
    18 至133 頁），並有家庭暴力通報表2 份、員警職務報告1
     份在卷為佐（見警卷第25、73至81頁），復為被告所不爭
    執，此部分事實堪以認定。
㈡、被告於上開衝突過程中，以徒手揮擊盧Ｏ哲臉部之方式，對正
    在執行戒護職務之盧Ｏ哲施以強暴行為，盧Ｏ哲因此受有右臉
    頰瘀腫8 ×8 公分傷害等情，業經證人盧Ｏ哲於偵查及原審證
    稱：當初周家賢因為與其妹發生傷害事件，所以被我們帶回
    警局，在戒護周家賢去醫院的過程中，我們考量到傷害罪是
    告訴乃論之罪，所以沒有給他上戒具，周家賢在車上一直拜
    託我給他抽菸，我拒絕他後，他就說我罵他，並且用手直接
    揮擊我的左眼下方，我認為他已經妨害公務，所以我同事就
    將車停在路邊，我們打算要制伏周家賢，對他上手銬，他在
    上手銬後，又趁我不備時，以雙手往我的臉上揮擊，造成我
    受傷等語（見原審訴卷第118 至123 頁）；核與證人曾Ｏ展
    於原審證述：在戒護周家賢去醫院驗傷的過程中，我們沒有
    對他上戒具，周家賢說要抽菸，我們不給他抽，他就與盧Ｏ
    哲在車子後面發生衝突，我便將車子停到路旁，要協助盧Ｏ
    哲制伏周家賢並對他上手銬，下車後我看到周家賢與盧Ｏ哲
    雙方有點發生拉扯，之後我就看到盧Ｏ哲的臉因為被打到而
    受傷腫起來等語（見原審訴卷第126 至12 9頁），大致相符
    ，並有盧Ｏ哲高雄市立民生醫院診斷證明書及盧Ｏ哲傷勢照片
    張附卷可佐（見警卷第27至29頁）。
㈢、再者，被告多次向盧Ｏ哲要求抽菸，經盧Ｏ哲以：「要不然是
    怎樣，等一下如果恁爸讓你抽菸，恁爸婊仔囝讓你抽菸，我
    隨便你（閩南語）」等語喝斥後，被告即大聲以：「你譙幹
    你娘，你譙三洨（閩南語）」等語回覆，且於被告為上開言
    語之同時，行車紀錄器並錄得物體與物體碰撞之敲擊聲1聲
    ，盧Ｏ哲立即向被告質問：「你打三洨啊你啊（閩南語）」
    等語，此後其2 人即陷入激烈口角衝突，嗣員警曾Ｏ展將警
    車停駛路旁，並協助盧Ｏ哲將被告上銬逮捕等情，有原審109
     年4 月28日勘驗行車紀錄器光碟勘驗筆錄在卷可佐（見原
    審訴卷第115 至118 頁）。綜合上開證人盧Ｏ哲、曾Ｏ展之證
    述及盧Ｏ哲之診斷證明書、勘驗筆錄，堪認周家賢確有於盧Ｏ
    哲執行戒護職務時，因多次要求抽菸未果，並遭盧Ｏ哲出言
    喝斥，而以徒手揮擊盧Ｏ哲臉部之方式，對正在執行戒護職
    務之盧Ｏ哲施以強暴行為無訛。被告辯稱：自己係因遭盧Ｏ哲
    拳打腳踢而正當防衛云云，顯與上開事證相佐，而屬無稽之
    詞，要無可採。
㈣、被告上訴後，聲請本院向高雄看守所函調其於109 年2 月4日
    入所時所拍攝照片及「入所前受傷、患病經過自述登記簿」
    （見本院卷第59至63頁），主張其於上開時地遭員警盧Ｏ哲
    毆打，造成雙手、雙腳擦傷云云。然查，被告於員警曾Ｏ展
    、盧Ｏ哲駕駛警車戒護送醫途中，因要求抽菸遭員警拒絕後
    ，雙方進而發生口角，且因被告認員警之言語有對其辱罵，
    乃以手揮擊盧Ｏ哲，此時員警曾Ｏ展見狀，遂警車停到路旁，
    並協助盧Ｏ哲制伏被告、上銬，之後被告與盧Ｏ哲有發生肢體
    拉扯等情，已據證人盧Ｏ哲及曾Ｏ展證述明確，並有上開勘驗
    筆錄可佐，足見被告對於員警之執行公務行為有抗拒之舉及
    肢體互相拉扯之情形，且因被告先有妨害公務行為，之後員
    警才加以制伏、上銬，是縱被告於此過程中因而手、腳受有
    些微擦傷，自難排除係其為掙脫員警依法執行勤務之行為所
    造成，故被告亦難執此解免其妨害公務犯行。
㈤、公訴意旨雖依上開盧Ｏ哲之高雄市立民生醫院診斷證明書記載
    ，認盧Ｏ哲經診斷所受「上唇瘀腫3 ×2 公分」傷勢，同為周
    家賢妨害公務犯行所致。然查，證人盧Ｏ哲於原審業已證稱
    ：上唇瘀腫的傷勢有可能是在衝突中，或是我自己碰撞到的
    ，我不能確定是周家賢打我造成的，還是在制伏周家賢的過
    程中造成的等語（見原審訴卷第133 頁），且此部分傷勢亦
    與證人盧Ｏ哲、曾Ｏ展前揭證述被告以徒手揮擊盧Ｏ哲左眼下
    方之情節未盡相符，依卷內所存客觀事證，尚難證明此部分
    傷勢確係被告基於妨害公務犯意之行為所致，依罪疑為有利
    被告之原則，不予認定此部分傷勢係被告強暴之妨害公務行
    為所致，附此敘明。
㈥、至被告雖於本院調取原審開庭錄音錄影，欲證明證人曾Ｏ展、
    盧Ｏ哲於原審作證時有串供部分，茲因證人曾Ｏ展、盧Ｏ哲於
    原審之作證內容，已有原審審判筆錄可憑（見原審訴卷第11
    7 至134 頁），且其等所述內容亦有上開盧Ｏ哲診斷證明書
    、原審勘驗筆錄、盧Ｏ哲高雄市立民生醫院診斷證明書及盧Ｏ
    哲傷勢照片張等證據資料可參，彼此互核一致，已難認有串
    證之情形；況本件被告之妨害公務事證已臻明確，且證人間
    之陳述有無相互勾串，並無法透過勘驗開庭錄音（影）方式
    釐清，故被告此部分之聲請並無調查之必要，應予駁回。
㈦、綜上所述，被告上開所辯，並無可採；本件事證明確，被告
    犯行堪以認定，應依法論科。
二、論罪：核被告所為，係犯刑法第135 條第1 項妨害公務執行
    罪。又被告前因偽造文書、詐欺、竊盜案件，分別經臺灣新
    竹地方法院以104 年度審簡字第154 號、104 年度審易字第
    538 號各判處有期徒刑4 月、4 月、3 月、3 月、10月確定
    ，並經同法院以107 年度聲字第324 號裁定應執行有期徒刑
    1 年8月確定，於105 年8 月1 日假釋付保護管束，108 年5
     月4日保護管束期滿未經撤銷視為執行完畢等情，有臺灣高
    等法院被告前案紀錄表在卷可查（見本院卷第99頁），被告
    於前案執行完畢後，5 年以內故意再犯本件有期徒刑以上之
    罪，為累犯，且本件被告所犯之罪，經核非屬司法院大法官
    釋字第775 號解釋所指「於不符合刑法第59條所定要件之情
    形下，致生行為人所受之刑罰超過其所應負擔罪責之個案」
    ，無最低本刑依累犯規定加重後，將導致被告超過其所應負
    擔罪責之特殊情事，自應依刑法第47條第1 項規定加重其刑
    。
三、上訴論斷：原審認被告罪證明確，因而適用刑法第135 條第
    1 項、第47條第1 項、第41條第1 項前段規定，並以行為人
    責任為基礎，審酌被告於員警盧Ｏ哲依法執行戒護職務時，
    不思以理性態度控制情緒，僅因反覆請求抽菸未果，即對盧
    Ｏ哲施以強暴行為，致盧Ｏ哲成傷（傷害部分未據告訴），不
    僅損及公務員執行職務之尊嚴，亦危害員警之身體安全，且
    犯後否認犯行，辯稱係員警對其拳打腳踢云云，其藐視法治
    之心態及行為，均非可取；兼衡被告上開行為之時間、地點
    與造成他人效尤之可能性高低、影響員警執行職務之程度，
    暨其自述高職畢業之智識程度，自陳入監前以家庭整修為業
    ，日薪新臺幣1,300 元，家中尚有父母、妹妹、1 名成年子
    女、2 名未成年子女之生活狀況（見原審訴卷第139 頁），
    及其前科素行等一切情狀，量處有期徒刑6 月，如易科罰金
    ，以新臺幣1,000 元折算1 日。本院經核原審已敘述認定被
    告犯罪所憑之證據、理由，且量刑已審酌前開等情及刑法第
    57條所列各款一切情狀，為其量刑責任之基礎，其認事用法
    皆無違誤，量刑亦稱妥適，並無任何偏重不當或違法之處。
    被告上訴否認犯罪，並指摘原判決不當，為無理由，應予駁
    回。
四、被告及同案被告周Ｏ澄其他被訴傷害部分，經原審判決公訴
    不受理後，未據上訴，不另論列。
據上論結，應依刑事訴訟法第368 條，判決如主文。
本案經檢察官杜妍慧提起公訴，檢察官何景東到庭執行職務。
中　　華　　民　　國　 109　　年　　9 　　月　　9 　　日
                  刑事第五庭    審判長法  官  林水城
                                      法  官  陳美燕
                                      法  官  唐照明
以上正本證明與原本無異。
不得上訴。
中　　華　　民　　國　 109　　年　　9 　　月　　9 　　日
                                      書記官  林家煜
附錄本判決論罪科刑法條：
中華民國刑法第135條
對於公務員依法執行職務時，施強暴脅迫者，處三年以下有期徒
刑、拘役或九千元以下罰金。
意圖使公務員執行一定之職務或妨害其依法執行一定之職務或使
公務員辭職，而施強暴脅迫者，亦同。
犯前二項之罪，因而致公務員於死者，處無期徒刑或七年以上有
期徒刑；致重傷者，處三年以上十年以下有期徒刑。